福建高等法院金門分院刑事判決　　　　95年度上易字第13號
上　訴　人
即　被　告　甲○○
　　　　　　　　　　國民
選任辯護人　姜志俊律師
上列上訴人因毀損案件，不服福建金門地方法院95年度易字第16
號，中華民國95年11月22日第一審判決（起訴案號：福建金門地
方法院檢察署94年度偵字第 460號），提起上訴，本院判決如下
：
    主  文
原判決撤銷。
甲○○損壞他人石材、照明設備及深水井開關，足以生損害於他
人，處有期徒刑陸月，如易科罰金，以銀元參佰元即新臺幣玖佰
元折算壹日；減為有期徒刑參月，如易科罰金，以銀元參佰元即
新臺幣玖佰元折算壹日。
    事  實
一、甲○○基於毀損之故意，於民國94年10月31日下午 2時25分
    許，駕駛車牌號碼 WY-7072號自用小客車至金門縣金寧鄉○
    ○村○○路 399之10號乙○○所經營石材場後方之產業道路
    後停車，徒步進入上開石材場接續敲毀乙○○所有石材（含
    墓碑25套及石板22片），破壞場內照明設備1套及以3秒膠封
    固深水井開關，致上開物品及設備等不堪使用，足以生損害
    於乙○○。
二、案經乙○○訴由金門縣警察局金城警察所報請福建金門地方
    法院檢察署檢察官偵查起訴。
    理  由
甲、程序部分
    按刑事訴訟法第159條第1項雖規定，被告以外之人於審判外
    之言詞或書面陳述，除法律有規定外，不得作為證據。惟同
    法第 159條之1第2項、第159條之5第1項、第2項尚規定，被
    告以外之人於審判外之陳述，雖不符前四條之規定，而經當
    事人於審判程序同意作為證據，法院審酌該言詞陳述或書面
    陳述作成時之情況，認為適當者，亦得為證據。被告以外之
    人於偵查中向檢察官所為之陳述，除顯有不可信之情況者外
    ，得為證據；當事人、代理人或辯護人於法院調查證據時，
    知有第159條第1項不得為證據之情形，而未於言詞辯論終結
    前聲明異議者，視為有前項之同意。查本案證人乙○○在金
    門縣警察局金寧警察所之陳述及於偵查中所為之結證，未見
    有何顯有不可信之情況，被告及其辯護人對於前開審判外陳
    述猶表明不爭執其證據能力，亦未於言詞辯論終結前聲明異
    議，揆諸首揭法條規定，應得為證據。
乙、實體部分
一、訊之被告甲○○固不諱於94年10月31日下午 2時25分許，駕
    駛車牌號碼WY- 7072號自用小客車至金門縣金寧鄉○○村○
    ○路 399之10號乙○○所經營石材場後方之產業道路後停車
    ，惟矢口否認有何毀損犯行，辯稱：伊本欲探訪在乙○○石
    材場附近經營富鄉葬儀社之友人楊永堆，因未事先約定往訪
    無著，適遇內急而下車在路旁逗留10分鐘左右小解，並未進
    入乙○○之石材場云云。
二、經查：被害人乙○○放置於金門縣金寧鄉○○村○○路399-
    10號石材場之石材一批（包括25套墓碑及石板22片）、場內
    照明設備及深水井開關等於94年10月31日遭人敲擊、破壞及
    膠封而不堪使用，事後調閱石材場附近之金麗麗飯店及富鄉
    葬儀社所設監視器錄存之資料發現，當日僅有被告駕車趨近
    乙○○之石材場等事實，已據被害人乙○○指證歷歷，核與
    證人即到場處理警員謝承宏結證情節相符，且有現場相片及
    錄影帶等存卷可資佐證，應可信實。又被告駕駛車牌號碼WY
    -7072號自用小客車至金門縣金寧鄉○○村○○路399之10號
    乙○○所經營石材場後方產業道路之時間為94年10月31日下
    午2時25分05秒，直至當日下午2時37分06秒方將車輛駛離，
    亦經原審法院於審理時勘明富鄉葬儀社監視器錄存影帶無訛
    ，足見當日被告在乙○○石材場附近範圍內停留時間達12分
    鐘許，而被告由其停車處小跑至乙○○石材場僅需耗時30秒
    ，復經本院帶同被告到場實測，製有勘驗筆錄附卷可稽。被
    告就其當日逗留現場附近之原因及有何舉措，於94年11月17
    日初次接受警詢調查時辯稱：伊當日受雇於許燕國，自上午
    8 時許起在上后垵地區林皆欣家宅從事圍牆工程，於中午12
    時許下班返回西埔頭23號老家拜拜，於下午 1時許由西埔頭
    往東坑經湖下、慈湖路過楊永堆經營之富鄉葬儀社後轉進產
    業道路，至楊永堆放置材料之場所探訪楊永堆無著，即循乙
    ○○石材場後方之產業道路至下埔下，再朝大同之家方向赴
    上后垵工地工作至下午 6時許，伊於行經乙○○石材場後方
    之產業道路時曾下車在車輛左後方處小解，小解完畢蓋妥後
    車廂蓋，旋駛離云云（見警卷第3頁至第4頁），於原審審理
    時則繪示其當日係於車前方處小解，並謂因後車廂鎖卡住而
    彎腰查看及啟閉後車廂蓋（見原審卷第 137頁），惟據卷附
    被告雇主許燕國所提供之被告出勤單所載，被告於94年10月
    31日僅上午至上后垵地區工作，當日下午無出勤紀錄（見警
    卷第22頁），證人謝承宏則證稱伊於被告接受警詢後勘查被
    告車輛後車廂，未發現有何損壞或無法關閉之情形（見原審
    卷第 128頁），已見被告辯解前後齟齬，且與事實不符，矧
    依原審勘驗上開錄影之結果，被告駕車行經楊永堆工場並未
    停車，而是直接右轉行駛至乙○○石材場後方停車（見原審
    卷第 129頁），難認被告確有往訪楊永堆之情事，且與被告
    於警詢時所述伊於產業道路係先左轉至楊永堆放材料處找楊
    永堆，沒找到就回頭直走駛往乙○○石材場後方產業道路云
    云（見警卷第 3頁）鑿枘不入，俱徵被告所辯，無非狡飾卸
    責之詞，不足採信。至於證人謝承宏雖證稱於警詢後檢視被
    告後車廂，未見破壞性器材或工具，惟被告所駕駛車輛於案
    發後既未及時加以扣押，俾保全其車內物品，仍繼續由被告
    管領使用至一週後之94年11月 7日方接受警員之檢視，自未
    可遽以未發現破壞性器材或工具，資為有利於被告事實認定
    之論據。此外，辯護人聲請傳喚林皆欣證明被告當日下午曾
    至上后垵工作，然而被告於94年10月31日自下午 2時25分05
    秒起至當日下午 2時37分06秒止所在位置既有錄影資料可證
    ，抑且證人林皆欣當時又未隨行在場親睹其情，無以證明被
    告於犯罪現場有何行為，殊無傳喚之必要，是以未依辯護人
    之聲請傳喚林皆欣作證，附此敘明。綜上本案事證明確，被
    告犯行堪予認定，應依法論科。
三、被告行為後，刑法於94年1月7日修正通過，於94年2月2日公
    布，並於95年7月1日施行。按行為後法律有變更者，適用行
    為時之法律，但行為後之法律有利於行為人者，適用最有利
    於行為人之法律，修正後刑法第2條第1項定有明文。此條規
    定乃與刑法第 1條罪刑法定主義契合，而貫徹法律禁止溯及
    既往原則，係規範行為後法律變更所生新舊法律比較適用之
    準據法，是刑法第2條本身雖經修正，但刑法第2條既屬適用
    法律之準據法，本身尚無比較新舊法之問題，應一律適用裁
    判時之現行刑法第 2條規定以決定適用之刑罰法律。又本次
    刑法修正之比較新舊法，應就罪刑有關之共犯、未遂犯、想
    像競合犯、牽連犯、連續犯、結合犯，以及累犯加重、自首
    減輕暨其他法定加減原因（如身分加減）與加減例等一切情
    形，綜其全部罪刑之結果而為比較（同旨請參考最高法院95
    年度第 8次刑庭會議決議）。茲就本件適用刑法法條新舊法
    比較之情形分論如下：
    刑法第354條之毀棄損壞罪之法定罰金刑，為銀元500元以下
    。依照修正後法律，其法定罰金刑最高度刑為新臺幣 15000
　  元；最低度刑為新臺幣1000元。但依修正前之刑法第33條第
    5款規定及修正前罰金罰鍰提高標準條例第1條前段提高罰金
    刑10倍，並換算成新臺幣，其罰金最高度刑為新臺幣不變，
    但最低度刑為新臺幣30元，比較上述修正前、後之刑罰法律
    ，自以被告行為時關於刑法第33條第 5款規定科處罰金刑之
    法律較有利於被告。又被告行為時之修正前刑法第41條第 1
    項前段規定：「犯最重本刑為 5年以下有期徒刑以下之刑之
    罪，而受 6個月以下有期徒刑或拘役之宣告，因身體、教育
    、職業、家庭之關係或其他正當事由，執行顯有困難者，得
    以1元以上3元以下折算 1日，易科罰金」，上開易科罰金折
    算標準，並依被告行為時之罰金罰鍰提高標準條例第 2條前
    段（現已刪除）規定，就其原定數額提高為100倍折算1日，
    則被告行為時之易科罰金折算標準，應以銀元100元以上300
    元以下折算1日，經折算為新臺幣後，應以新臺幣300元以上
    900元以下折算1日。惟被告行為後之裁判時之修正後刑法第
    41條第 1項前段則規定：「犯最重本刑為五年以下有期徒刑
    以下之刑之罪，而受 6個月以下有期徒刑或拘役之宣告者，
    得以新臺幣1000元、2000元或3000元折算 1日，易科罰金」
    ，比較修正前後之易科罰金折算標準，應適用被告行為時之
    修正前刑法規定，諭知易科罰金之折算標準。
四、核被告甲○○所為，係犯刑法第 354條之毀棄損壞罪。原審
    對於被告論罪科刑，固非無見；第查：被告行為後，96年罪
    犯減刑條例業於96年7月4日經總統公布，並於同年月16日施
    行，被告係於96年 4月24日以前犯毀棄損壞罪，符合96年罪
    犯減刑條例第 2條第1項第3款規定，應予以減刑，原審未及
    適用而無可維持，自應由本院予以撤銷改判。爰審酌被告漠
    視他人財產權益，恣意破壞他人物品，應予非難，兼衡被告
    所用手段、所肇損害、智識程度及犯後態度等一切情狀，量
    處如主文第 2項所示之刑，並諭知易科罰金之折算標準；再
    依96年罪犯減刑條例減輕其刑，並諭知易科罰金之折算標準
    ，資為懲儆。
據上論結，應依刑事訴訟法第369條第1項前段、第364條、第299
條第1項前段，刑法第2條第1項前段、第354條，修正前刑法第41
條第 1項前段，刑法施行法第1條之1，廢止前罰金罰鍰提高標準
條例第2條，現行法規所定貨幣單位折算新臺幣條例第2條，中華
民國96年罪犯減刑條例第2條第1項第3款、第7條，判決如主文。
本案經檢察官李叔芬到庭執行職務。
中　　華　　民　　國　　96　　年　　12  　月　　19　　日
　　　　　　　    刑事庭審判長法　官　林勤純
　　　　　　　　  　　　　　  法　官　朱光仁
　　　　　　　　　　　　　　  法　官　蔡新毅
以上正本證明與原本無異。
不得上訴。
                              書記官  李麗鳳
中　　華　　民　　國　　96　　年　　12  　月　　19　　日
※附論本案論罪科刑法條全文：
中華民國刑法第354條
毀棄、損壞前二條以外之他人之物或致令不堪用，足以生損害於
公眾或他人者，處2年以下有期徒刑、拘役或500元以下罰金。
